【裁判字號】    88,上易,3085
【裁判日期】    890125
【裁判案由】    詐欺等
【裁判全文】
臺灣高等法院臺中分院刑事判決            民國八十八年度上易字第三○八五號
    上  訴  人  臺灣臺中地方法院檢察署檢察官
    上  訴  人
    即  被  告  丁○○
右上訴人等因被告詐欺等案件，不服臺灣臺中地方法院中華民國八十八年十月十八日
第一審判決（民國八十八年度易字第二九六八號，起訴案號：臺灣臺中地方法院檢察
署民國八十八年度偵緝字第二四一號），提起上訴，本院判決如左：
    主      文
原判決撤銷。
丁○○意圖為自己不法之所有，以詐術使人將本人之物交付，處有期徒刑壹年。
    事      實
丁○○與戊○○、葉文玉（起訴書誤為業文玉）、甲○○（此三人業經原審另案判決
無罪在案）等共四人於民國（下同）八十六年八月二十一日共同設立祐名房屋仲介有
限公司（下稱祐名公司），由葉文玉任董事長，戊○○、甲○○為董事，惟公司實際
之運作皆由丁○○負責。緣八十六年八月二十九日，祐名公司與力霸建設開發股份有
限公司（下稱力霸公司）簽立力霸房屋加盟店連鎖經營契約，為順利向銀行貸得創業
資金，丁○○竟意圖為自己不法之所有，在明知戊○○、葉文玉、甲○○於八十五年
度均未曾在龍鄭山企業股份有限公司（下稱龍鄭山公司）任職，且未告知上述三人之
情況下，經由報紙廣告，以每張新臺幣（以下同）一千五百元之代價，購得龍鄭山公
司（統一編號：00000000）所出具，登載戊○○、葉文玉、甲○○在該公司
領取薪資等不實事項之八十五年度各類所得扣繳暨免扣繳憑單三張，並經力霸公司推
介向中華商業銀行臺中分行辦理消費性信用貸款時，持以行使該等業務上登載不實之
文書，充當戊○○、葉文玉、甲○○均具有清償資力之證明，致中華商業銀行臺中分
行陷於錯誤，誤認戊○○、葉文玉、甲○○皆有薪資收入，具有償債能力，乃核准所
申貸之款項一百八十萬元，並以撥入戊○○、葉文玉、甲○○之帳戶各六十萬元之方
式，交付該筆貸款。丁○○於取得所貸款項後，除將其中六十萬元支付祐名公司應給
付力霸公司之權利金、保證金及漏水保固金外，餘一百二十萬元迄今不知去向。丁○○詐得上開款項後僅繳付一期之利息，即未再繳納貸款本息。為檢察官於偵辦戊○○
等三人詐欺案件（八十七年度偵字第一一三四五號）時查獲。案經臺灣臺中地方法院
檢察署檢察官自動偵查起訴。
    理      由
一、訊據上訴人即被告（以下簡稱為被告）丁○○對於右開行使業務登載不實文書罪
    部分之犯罪事實供認不諱，並有右開財政部台灣省中區國稅局各類所得扣繳暨免
    扣繳憑單影本三紙在卷可稽。至被告雖矢口否認有詐欺之犯行，辯稱：祐名公司
    成立後實際營業有九月之久，另向中華商業銀行台中分行貸得之一百八十萬元除
    支付六十萬元予力公司之權利金、保證金、漏水保固金外，其餘款項係攤還上
    開銀行六萬二千元，員工薪水及公司營運之用，渠並無詐欺之犯行云云。惟查右
    開詐欺之犯罪事實迭據被害人力公司指述綦詳，並經證人乙○○結證稱「祐名
    公司成立後我去過好幾次，但實際上並無在營業，且做為加盟店要換招牌要裝璜
    ，亦均未作，該公司向銀行貸得之款項除支付權利金外，其餘款項我並不知使用
    至何處」等情在卷（見本院卷第五十九頁）。次查證人即祐名公司之董事甲○○
    亦到庭結證稱「祐右公司何時成立我並不知道，亦不知實際營運多久，向銀行貸
    款所得一百八十萬元使用至何處及有無使用在公司之開辦費，我不知情」等語（
    見本院卷第三十五頁）。苟祐名公司確有營運之事實，擔任該公司董事之證人甲○○豈有不知情之理？第查被告於八十六年十月九日以戊○○、葉文玉及甲○○
    等三人之名義向中華商業銀行台中分行申貸信用貸款共一百八十萬元後，自八十
    六年十一月十日起即未清償本金及利息，計本金部分共積欠一百七十五萬九千二
    百九十三元，有中華商業銀行台中分行所立之陳報狀一紙，放款借據三紙及放款
    客戶還款繳息查詢單三紙等在卷可稽（見本院卷第四十一頁至第五十三頁），益
    證被告於行為時即具有詐欺之犯意甚明。又被告於取得上開款項後，並未持以開
    辦祐名公司之用，已如前述，足見其主觀上具有不法所有意圖，委無可疑。綜上
    所述，足證被告上開所辯顯係飾卸之詞，不足採信，是罪證明確，其犯行堪以認
    定。
二核被告所為係犯刑法第二百十六條、第二百十五條行使業務登載不實文書罪及同
    法第三百三十九條第一項詐欺取財罪。被告所犯上開二罪，有方法結果之牽連關
    係，應從一重之詐欺取財罪論處。被告邀同戊○○、葉文玉、甲○○於八十六年
    八月二十一日共同設立祐名公司，並以該公司名義向力霸公司申請加盟為房屋仲
    介之加盟店，雖戊○○、葉文玉、甲○○並未實際出資，設立公司事項亦均由被
    告一人處理，但其等既有共同創業之意思，並確已向力霸公司為加盟之申請，僅
    因雙方對於加盟店位址有所爭執而未能如期完成加盟手續，尚難遽認其等係共同
    虛偽設立祐名公司。又本件貸得上開款項後均由被告一人獨自使用，並無證據證
    明戊○○、葉文玉及甲○○等三人有參與詐欺之犯行，公訴人認被告與戊○○、
    葉文玉、甲○○等人共同虛偽設立祐名公司，並由葉文玉、戊○○、甲○○持被
    告購得之虛偽扣繳憑單，向力霸公司申請加盟為房屋仲介之加盟店，為共同正犯
    云云，尚有誤會。原審予以論罪科刑，固非無見，惟查被告於詐得上開款項後迄
    今尚未與被害人中華商業銀行台中分行達成和解，原審竟予以宣告緩刑五年，容
    有可議。被告上訴意旨否認詐欺犯行，雖無理由，但檢察官上訴意旨執上開理由
    指摘原判決不當，則非無理由，應為本院將原判決予以撤銷改判（撤銷之效力及
    於行使業務登載不實文書部分）。爰審酌被告之犯罪之動機、目的、手段、所生
    危害及犯後尚未與被害人達成和解等一切情狀，量處如主文第二項所示之刑，以
    示懲儆。
三、據上論斷，應依刑事訴訟法第三百六十九條第一項前段、第三百六十四條、第二
    百九十九條第一項前段，刑法二百十六條、第二百十五條、第三百三十九條第一
    項、第五十五條，罰金罰鍰提高標準條例第一條前段，判決如主文。
本案經檢察官丙○○到庭執行職務。
中      華      民      國     八十九     年      一      月   二十五   日
                                   臺灣高等法院臺中分院刑事第八庭
                                         審判長法  官  羅  得  村
                                               法  官  林  輝  煌
                                               法  官  劉  榮  服
右正本證明與原本無異。
不得上訴。
                                               書記官  林  玉  惠
中      華      民      國     八十九     年      一      月   二十七   日
附錄條文︰
刑法第三百三十九條第一項︰
意圖為自己或第三人不法之所有，以詐術使人將本人或第三人之物交付者，處五年以
下期徒刑拘役或科或併科一千元以下罰金。
                                                                        Ｖ


司法院資訊處製作；財團法人民間司法改革基金會備份。
